臺灣臺北地方法院民事判決　　　　　　　　　　　　九十三年度保險字第一四三號
　　原　　　告　乙○○○
　　訴訟代理人　陳文松律師
　　複代 理 人　方瓊英律師
　　被　　　告　新光人壽保險股份有限公司
　　法定代理人　甲○○
　　訴訟代理人　丙○○
右當事人間請求履行契約事件，於民國九十三年十一月十六日言詞辯論終結，本院判
決如左：
    主    文
被告應給付原告新台幣貳佰萬元，及自民國九十三年八月二十八日起至清償日止，按
週年利率百分之五計算之利息。
訴訟費用由被告負擔。
本判決於原告以新台幣陸拾柒萬元為被告供擔保後，得假執行。但被告如以新臺幣貳
佰萬元為原告預供擔保，得免為假執行。
    事    實
一、原告主張：原告於民國八十八年十一月十八日向被告投保終身壽險新台幣（下同
    ）一百萬元、平安意外傷害險一百五十萬元及綜合保險五十萬元，嗣被保險人陳
    碩偉（原名：陳宏昇）於九十三年四月一日上午十一時三十分許，因自高樓意外
    墜樓而身亡，被告竟以陳碩偉係自殺為由，拒絕給付共計二百萬元之身故意外險
    保險金。爰依保險契約，請求被告給付保險金二百萬元及自起訴狀繕本送達翌日
    起至清償日止，按年息百分之五計算之利息等語。對被告之答辯陳述：陳碩偉不
    論生理或心理方面均無任何異狀，並無自殺之理由，應係意外墜樓死亡等語。並
    聲明：(一)如主文第一項所示。(二)願供擔保請准宣告假執行。
二、被告則以：事故地點之外牆高度約一百三十一公分，陳碩偉身高為一百七十三公
    分，牆高達陳碩偉膝蓋以上大腿之高度，非故意翻落，不可能失足墜落，故陳碩
    偉係自殺死亡，被告無庸給付意外險保險金共二百萬元等語，資為抗辯。並聲明
    ：(一)原告之訴及假執行之聲請駁回。(二)願供擔保，請准宣告免為假執行。
三、查原告於八十八年十一月十八日以其子訴外人陳碩偉為被保險人，向被告投保「
    新長安終身壽險」保險金額一百萬元，並附加「平安意外傷害保險附約」、「綜
    合保障附約」，身故保險金額分別為一百五十萬元、五十萬元（保單號碼ＪＯＦ
    五六八九○號），原告為受益人；嗣陳碩偉於九十三年四月一日上午十一時三十
    分許，因自高樓墜落而身亡之事實，為兩造所不爭執，並有被告提出之人壽保險
    要保書、原告提出之台灣板橋地方法院檢察署相驗屍體證明書為證（見本院卷第
    二一頁、第十頁），堪信為真實。
四、本件應審究者為本件保險事故是否業已發生？被告是否有依保險契約給付身故保
    險金一百五十萬元、五十萬元之責？茲論述如下：
  (一)本件保險事故是否業已發生？
  1.按系爭「平安意外傷害保險附約」第九條約定：「被保險人於本契約有效期間內
    遭受第三條約定的意外傷害事故，自意外傷害事故發生之日起一百八十日以內死
    亡者，本公司按本附約之保險金額給付意外身故保險金。」、系爭「綜合保障附
    約」第七條約定：「被保險人於本附約有效期間內遭受第四條約定的意外傷害事
    故，自意外傷害事故發生之日起一百八十日以內死亡者，本公司按下表規定給付
    身故保險金。．．．。」，而「平安意外傷害保險附約」第三條、「綜合保障附
    約」第四條均約定：「本附約所稱之﹃意外傷害事故﹄、﹃醫院﹄係依下列之規
    定：一意外傷害事故：係指被保險人於本附約有效期間內，因遭受意外傷害事故
    ，致其身體蒙受傷害而致殘廢或死亡。前款所稱意外傷害事故，指非由疾病引起
    之外來突發事故。二醫院．．．．。」，有被告提出之「平安意外傷害保險附約
    」、「綜合保障附約」條款樣本附卷可稽（見本院卷二二至二七頁、第二八至三
    四頁）。本件保險事故，應以傷害事故發生之原因，係由於外來之原因（非因被
    保險人本身已存在可得預料或查知之原因）以致發生意外之死亡結果，保險人即
    有給付保險金之責。又所謂「外來突發之意外事故」，係指自身以外之事故，且
    事發突然無法防範者而言（最高法院八十五年度台上字第一四三○號判決意旨參
    照）。換言之，本件保險契約之被保險人陳碩偉如於系爭保險契約有效期間內，
    因遭受意外事故，致其身體蒙受傷害而死亡時，被告依約即有給付系爭保險金額
    之義務。
  2.查被保險人陳碩偉於九十三年四月一日上午十一時三十分許，因自高樓意外墜樓
    而身亡之事實，有台灣板橋地方法院檢察署相驗屍體證明書，及台北縣政府警察
    局板橋分局函附偵訊筆錄等件在卷可考（見本院卷第十頁、第三五至五六頁），
    且上揭相驗屍體證明書第十一欄死亡原因記載：「1.直接引起死亡之疾病或傷害
    ：甲、神經性休克窒息。先行原因（若有引起上述死因之疾病或傷害）：乙、全
    身多處骨折。丙、高處墜落。．．．。」等語，堪認陳碩偉係因非由疾病所引起
    之外來突發事故即自高處墜落、全身多處骨折，所致之神經性休克而死亡。依上
    開說明，足認系爭「平安意外傷害保險附約」第九條、「綜合保障附約」第七條
    所約定之保險事故業已發生。
  (二)被告是否有依系爭保險契約給付身故保險金一百五十萬元、五十萬元之責？
  1.按當事人主張有利於己之事實者，就其事實有舉證之責任；民事訴訟法第二百七
    十七條定有明文。人壽保險人於被保險人在契約規定年限內死亡，或屆契約規定
    年限而仍生存時，依照契約負給付保險金額之責；傷害保險人於被保險人遭受意
    外傷害及其所致殘廢或死亡時，負給付保險金額之責；保險法第一百零一條、第
    一百三十一條定有明文，準此以言，若保險人於保險事故發生時主張有拒絕給付
    之事由，即應就此有利於己之事實負舉證責任（最高法院九十一年台上字第一二
    七二號判決意旨參照）。
  2.查兩造間系爭「平安意外傷害保險附約」第九條、「綜合保障附約」第七條既約
    定被保險人陳碩偉於本契約有效期間內，因遭受意外傷害事故，自意外傷害事故
    發生之日起一百八十日以內死亡時，被告即有依保險契約給付身故保險金之義務
    。且被保險人陳碩偉因自高處墜落、全身多處骨折致神經性休克而死亡之事實，
    已如前述，則系爭「平安意外傷害保險附約」第九條、「綜合保障附約」第七條
    所約定保險事故顯已發生，被告自有依系爭「平安意外傷害保險附約」第九條、
    「綜合保障附約」第七條之約定給付保險金之義務。
  3.被告雖辯稱：事故地點外牆高度約一百三十一公分，陳碩偉身高為一百七十三公
    分，非故意翻落，不可能失足墜落，陳碩偉係自殺死亡云云，為原告所否認。查
    陳碩偉係因自高處墜落、全身多處骨折致神經性休克而死亡之事實，已如前述，
    依上開說明，原告就陳碩偉為意外死亡已盡舉證責任，被告自應就其所辯陳碩偉
    為自殺死亡一事負舉證責任，惟被告未能舉證證明陳碩偉確因自殺而死亡，另參
    以被告並無留下遺書（參見本院卷第三八頁），且無人目擊陳碩偉墜樓之詳細經
    過，自難以陳碩偉自設有高約一百三十一公分牆之頂樓墜落即驟認陳碩偉係自行
    跳樓故意自殺死亡。是被告上開所辯，尚非可取。
五、從而，原告依保險契約之法律關係，請求被告給付身故保險金一百五十萬元、五
    十萬元，及自起訴狀繕本送達翌日即九十三年八月二十八日起至清償日止，按週
    年利率百分之五計算之利息，為有理由，應予准許。
六、兩造分別陳明願供擔保聲請宣告假執行及免為假執行，經核並無不合，爰分別酌
    定相當之擔保金額准許之。
七、本件為判決之基礎已臻明確，兩造其餘主張、陳述並所提證據，經審酌後，認均
    與本件之結論無礙，爰不再一一論述，附此敘明。
八、結論：本件原告之訴為有理由，依民事訴訟法第七十八條、第三百九十條第二項
    、第三百九十二條第二項，判決如主文。
中　　　華　　　民　　　國　　九十三　　年　　　十二　　　月　　十六　　日
                                    民事第五庭法  官  羅富美
右為正本係照原本作成
如對本判決上訴，須於判決送達後廿日內向本院提出上訴狀
中　　　華　　　民　　　國　　九十三　　年　　 十二 　　月　　二十一　　日
                                              書記官  郭錦賢
附錄法條：
民事訴訟法第三百九十二條第二項、第三項：
法院得依聲請或依職權，宣告被告預供擔保，或將請求標的物提存而免為假執行。
依前項規定預供擔保或提存而免為假執行，應於執行標的物拍定、變賣或物之交付前
為之。
